【裁判字號】    98,交聲,1304
【裁判日期】    980717
【裁判案由】    交管條例聲異
【裁判全文】
臺灣板橋地方法院交通事件裁定        98年度交聲字第1304號
原處分機關  交通部公路總局臺北區監理所板橋監理站
異  議  人
即受處分人  甲○○
上列異議人即受處分人因違反道路交通管理處罰條例案件，對於
交通部公路總局臺北區監理所板橋監理站民國98年5 月21日所為
板監裁字裁41-C00000000號處分不服，聲明異議，本院裁定如下
：
    主  文
異議駁回。
    理  由
一、原處分意旨略以：受處分人甲○○於民國98年4 月12日23時
    30分許，駕駛車號9HL-235 號重型機車，行經臺北縣蘆洲市
    ○○○路46巷口時，因「駕車行經有燈光號誌管制之交岔路
    口闖紅燈」（直行46巷口）之違規行為，經警當場攔停予以
    舉發，爰依道路交通管理處罰條例第53條第1 項、第63條第
    1 項第3 款規定，裁處受處分人罰鍰新臺幣2,700 元，並記
    違規點數3 點等語。
二、異議人即受處分人甲○○異議意旨略以：我真無奈，行經蘆
    洲市○○○路，晚上天黑近12點，綠燈行至巷口，警察攔下
    ，一位年輕警察說我闖紅燈，當下也到警局查明，但還是要
    先開單再申訴，反正民眾很忙不會花一堆時間，申訴贏了就
    好，請法官查明並予看清事實云云。
三、按「汽車（含機器腳踏車及機車）駕駛人，行經有燈光號誌
    管制之交岔路口闖紅燈者，處新臺幣1,800 元以上5,400 元
    以下罰鍰」；「汽車駕駛人有左列各款所列條款之一者，除
    依原條款處罰鍰外，並予記點：三、有第43條、第53條或第
    54條情形之一者，各記違規點數3 點」，道路交通管理處罰
    條例第53條第1 項、第63條第1 項第3 款分別定有明文。又
    按道路交通管理處罰條例第9 條第1 項規定：「本條例所定
    罰鍰之處罰，行為人接獲違反道路交通管理事件通知單後，
    於15日內得不經裁決，逕依第92條第3 項之罰鍰基準規定，
    向指定之處所繳納結案；不服舉發事實者，應於15日內，向
    處罰機關陳述意見；其不依通知所定期限前往指定處所聽候
    裁決，且未依規定期限繳納罰鍰結案或向處罰機關陳述意見
    者，處罰機關得逕行裁決之」。而依道路交通管理處罰條例
    第92條第3 項規定授權訂定之「違反道路交通管理事件統一
    裁罰基準表」，係以「應到案期限內及逾越應到案期限之日
    數『繳納罰鍰』或『到案聽候裁決』（含陳述意見）」作為
    裁罰基準，其中就違反道路交通管理處罰條例第53條第1 項
    規定之違規行為，在交通工具為機器腳踏車部分，在應到案
    期限內繳納或到案聽候裁決者，罰鍰金額係新臺幣（下同）
    1,800 元，逾越應到案期限30日內繳納罰鍰或聽候裁決者，
    罰鍰金額係2,700 元，逾越應到案期限30日以上60日以內，
    繳納罰鍰或聽候裁決者，罰鍰金額係3,600 元，逾越應到案
    期限60日以上，繳納罰鍰或聽候裁決者，罰鍰金額係4,500
    元，為「違反道路交通管理事件統一裁罰基準表」所明定。
    再者，對於違反道路交通管理處罰條例之行為，當場舉發者
    ，應填記駕駛人或行為人姓名、性別、出生年月日、地址、
    身分證統一編號及車主姓名、地址、車牌號碼、車輛種類；
    被查獲之駕駛人或行為人為受處分人時，應將該通知單填記
    後交付該行為人簽名或蓋章收受之；拒絕簽章者，並記明其
    事由，視為已收受，違反道路交通管理事件統一裁罰標準及
    處理細則第11條第1 項第1 款亦有明文規定。
四、經查：
    (一)本件異議人即受處分人甲○○於98年4 月12日23時30分許
      駕駛車號9HL-235 號重型機車，行經臺北縣蘆洲市○○○
      路46巷口時，因「駕車行經有燈光號誌管制之交岔路口闖
      紅燈」（巷口直行）之違規行為，經臺北縣政府警察局蘆
      洲分局蘆洲派出所警員當場依道路交通管理處罰條例第53
      條第1 項規定，以臺北縣政府警察局98年4 月12日北縣警
      交大字第C000 00000號舉發違反道路交通管理事件通知單
      予以舉發，通知異議人應於98年4 月27日前到案，異議人
      拒絕簽收，有該舉發違反道路交通管理事件通知單影本1
      紙在卷可憑。異議人嗣於98年4 月30日至交通部公路總局
      臺北區監理所板橋監理站查詢並提出申訴，由原處分機關
      函請原舉發機關即臺北縣政府警察局蘆洲分局查明，經臺
      北縣政府警察局蘆洲分局函覆稱：「經查本案係本分局員
      警於98年4 月12日擔服22-24 時巡邏勤務，於23時30分許
      發現台端騎乘旨揭機車，在本轄蘆洲市○○○路46巷口，
      行經有燈光號誌管制之交岔路口『闖紅燈』，乃趨前攔檢
      ，爰依違反道路交通管制處罰條例第53條第1 項舉發無誤
      」等語，有臺北縣政府警察局蘆洲分局98年5 月15日北縣
      警蘆交裁字第0980016516號函在卷可稽。
    (二)證人即舉發本件交通違規事件之警員乙○○於本院結證稱
      ：（庭呈該路段照片），當時我是站在巷口，異議人是Ｙ
      字路口，異議人駕車行經路口過來，當時他的巷道是紅燈
      ，他路口出來會先看到紅燈再看到對向車道綠燈，他向我
      辯稱是綠燈過來，但是他的綠燈是對向的綠燈，我當初有
      請異議人回頭看，他說他是綠燈過來，我有問他是看到哪
      個綠燈，他說是對向車道的綠燈，他想了很久，就說反正
      是綠燈過來的；（當時異議人過路口）應該遵守的是照片
      第一頁照片最上方左邊的燈號，當初那個燈號是紅燈。（
      問：巷口燈號是否上方就有？）有，在巷口就可以看到那
      個燈號（即第一頁上方照片最上方的燈號）等語。（見本
      院98年6 月26日筆錄），並提出本件爭執路口燈號之夜間
      照片6 幀為證（含相關燈號之說明），明確清楚指明異議
      人當時駕駛機車行駛之路口所應遵守之燈光號誌位置及燈
      號為何。
    (三)異議人雖具狀執前詞置辯，並於本院陳述時仍否認當時有
      駕車闖紅燈號誌之情事，惟觀其於本院之陳述：「我那天
      到蘆洲，時間是晚上11時40分快12時左右，那個巷子非常
      小，因為晚上沒有什麼車，我騎得很慢，車速3 、40，我
      正常的騎車，騎到交岔路口被警察攔下，應該是要盤查，
      他就說我闖紅燈，但是第一晚上11點多他在那邊的用意？
      我是正常騎車，沒有刻意要違規，當下我問他情形，他說
      我闖紅燈」、「（有無闖紅燈？）我當初看到綠燈就正常
      走了」、「車道是直行道路，我不知道他為什麼在那邊」
      、「（提示照片，請說明當初看到的是哪個綠燈？）照片
      兩個好像，應該是照片第一頁上面左邊的燈號。（法官問
      ：你看到的是哪個燈號？）第一頁照片上方照片最左邊的
      燈號」（見本院同日筆錄），顯見異議人對警員夜間在上
      開地點執行交通稽查，甚為不滿，於本院陳述時先後二次
      質疑證人當時在該處之用意。惟按道路交通管理之稽查，
      違規紀錄，由交通勤務警察，或依法令執行交通稽查任務
      人員執行之，道路交通管理處罰條例第7 條第1 項定有明
      文，證人乙○○身為警員，於任何時間皆可在上開路口執
      行交通稽查勤務，要無何不當可言，異議人於本院不先就
      其是否有駕車闖越紅燈之情為陳述，卻先質疑證人當時在
      門口執勤之行為，異議人心態實屬可議。又異議人於證人
      乙○○庭呈照片為證述後，雖仍稱其駕車過路口時該路口
      係綠燈，惟由異議人陳述：「照片兩個好像」云云以及質
      疑警員當時在該地執法等陳述內容可知，異議人事實上亦
      不甚確定當時其實際上應遵守之號誌為何者。
    (四)綜上，應以對本件違規行為發生時當地燈號情形有明確證
      述之證人乙○○之證言為可信，異議人所為上揭辯解，皆
      不足取。
五、綜上所述，原處分機關依道路交通管理處罰條例第53條第1
    項、第63條第1 項第3 款規定，及「違反道路交通管理事件
    統一裁罰基準表」所列之裁罰標準，就異議人「駕車行經有
    燈光號誌管制之交岔路口闖紅燈」之交通違規行為，以異議
    人係逾應到案期限30日內，未繳納罰鍰或聽候裁決為由，依
    法裁處異議人罰鍰2,700 元、記違規點數3 點，並無違誤或
    不當，異議人之聲明異議無理由，應予駁回。
據上論結，應依道路交通管理處罰條例第87條第2 項、道路交通
案件處理辦法第19條，裁定如主文。
中    華    民    國    98    年    7     月    17    日
                      交通法庭    法  官  王復生
上列正本證明與原本無異。
如不服本裁定，應於裁定送達後五日內敘明抗告理由，向本院提
出抗告狀。
                                  書記官  張惠芳
中    華    民    國    98    年    7     月    17    日


司法院資訊處製作；財團法人民間司法改革基金會備份。
